臺灣高等法院臺中分院刑事裁定　　　　　　　　　　九十一年度交抗字第五一八號
　　抗　告　人
　　即受處分人　甲○○
右列抗告人因違反道路交通管理處罰條例案件，不服臺灣南投地方法院中華民國九十
一年六月二十七日裁定（九十一年度交聲字第七二號）提起抗告，本院裁定如左：
      主  文
抗告駁回。
    理  由
一、本件抗告意旨略以：按刑法第二十四條因避免自己或他人生命、身體、自由、財
    產之緊急危難而出於不得已之行為，不罰。經查該路段砂石車橫行，乃人盡皆知
    ，抗告人當時本以正常車速行駛於車道內，詎突遭後方之砂石車以強光燈示意伊
    離開，為求安全起見，始以超過時速一百公里速限之車速加以擺脫，而車輛避過
    危險後，即回復原來車速，此可由抗告人經攔截檢查時，慢慢減速可知，為此原
    裁定確實不當，請求撤銷原裁定，另為適當之裁定云云。
二、按汽車行駛高速公路應依速限標誌指示，高速公路交通管制規則第五條第一項前
    段有明文規定。又汽車行駛於高速公路而不遵管制之規定者，處汽車駕駛人新臺
    幣（下同）三千元以上六千元以下罰鍰，並記違規點數一點，道路交通管理處罰
    條例第三十三條第一項及第六十三條第一項第一款亦有明文。
三、本件抗告人即受處分人甲○○向原審法院聲明異議意旨略以：伊當時本以正常車
    速行駛於車道內，詎突遭後方之砂石車以強光燈示意伊離開，為求安全起見，始
    以超過時速一百公里速限之車速加以擺脫，且執行勤務之員警捨雷射照相採證之
    高科技技術不用，竟由路旁突然衝出對伊攔停，其情狀相當危險，是本件之裁罰
    顯有不當云云。
四、經查：
  (一)原審法院以抗告人即受處分人甲○○於民國（以下同）九十一年三月二十二日十
    三時四分許，駕駛車牌號碼ＲＧ—三一八七號自用小客車，行經最高速限為時速
    一○○公里之國道三號高速公路南向三○八公里處，經內政部警政署國道公路警
    察局第八警察隊白河分隊執勤員警李信雄使用雷射槍測速器，測得其以時速一一
    五公里之行車速度（超速一五公里）超速行駛而當場攔停，並以抗告人有違反道
    路交通管理處罰條例第三十三條第一項規定之行為掣單舉發，抗告人當場簽收警
    員開立之舉發違反道路交通管理事件通知單後，於應到案日期前申訴，原處分機
    關乃依道路交通管理處罰條例第三十三條第一項規定，於九十一年四月二十六日
    裁處異議人罰鍰三千元（然漏未依同條例第六十三條第一項第一款規定併記受處
    分人違規點數一點）等情，業據證人即執行本件交通攔檢勤務之員警李信雄、鄭
    慶舟於原審法院調查中證稱明確，並有內政部警政署國道公路警察局舉發違反道
    路交通管理事件通知單（公警局交字第Ｚ00000000號）、交通部公路局
    台中區監理所南投監理站違反道路交通管理事件裁決書（投監五字第裁六五─Ｚ
    00000000號）各一紙在卷可稽。
  (二)而訊據抗告人固不否認其有右揭於高速公路駕車超速之事實，雖辯稱略以：當時
    為求擺脫後方以強光燈示意伊離開原行駛車道之砂石車，始加速變換車道至外側
    云云，惟因避免自己或他人生命、身體、自由、財產之緊急危難而出於不得已之
    行為，不罰，刑法第二十四條第一項前段固有明文，然所謂避難行為，必須出於
    客觀上不得已者，始足當之，申言之，緊急避難行為在客觀上必須為達避險目的
    之必要手段，行為人因自己或他人之生命、身體、自由、財產等法益正處於緊急
    危難中，唯有立即採取避難行為，犧牲他人之利益，使得保全自己或他人之利益
    （最高法院二十四年上字第二六六九號判例意旨參照），故此一避難行為，必須
    適足以挽救法益陷於急迫危險之必要手段，倘有其他可行之方法足以避免危難時
    ，即難謂屬不得已之避難行為。準此，縱認受處分人所稱情節屬實，尚難認其受
    有何現實存在之緊急危難可言，其所為之超速行為，亦非屬客觀上必須為達避險
    目的之必要手段，況汽車在高速公路行駛途中，不得驟然或任意換車道，如欲超
    越前車或變換車道時，應先顯示方向燈告知前後車輛，並保持安全距離及間隔，
    方得超越或變換車道（高速公路管制規則第十一條規定參照），是抗告人此部分
    辯解，自無可採。
  (三)再查，現行國道公路警察隊員警舉發超速違規之方式有二，分別為(1)現場測速攔
    查舉發、(2)以採證照片逕行舉發，前者係由執勤人員停駐路肩或避車彎，以測速
    雷達對準來車方向，於測得超速車輛後，儀器立即有蜂鳴聲並鎖定所測得之最高
    行速數據，顯示於顯示幕上，以供執勤人員據以攔查並當場舉發暨可供違規人檢
    視數據；後者為執勤人員將測速照相雷達固定於路肩，對準來（或去）車方向，
    於測得超速車輛後，即自動照相存證，後再依採證照片查詢車主資料單掣單舉發
    ，以掛號郵件交寄投遞車主收受，且據以舉發超速違規之測速雷達均依儀器施檢
    規範之規定，每年定期委請經濟部標準檢驗局檢測，檢測合格後，核發合格證書
    ，有內政部警政署國道公路警察局第七警察隊九十一年六月十日公警國七刑字第
    ○九一○○○四一四○號函在卷可佐，又本件執勤員警即以上開(1)方式，於距離
    受處分人超速駕駛約二四三‧一公尺處之執勤位置，即以雷射槍測速器測得受處
    分人駕車超速違規情事，且在約二○○公尺前，衡量無安全之慮之情況下加以攔
    停乙節，業據證人李信雄結證無訛，且受處分人自承：伊係慢慢停下來，並未緊
    急煞車等語，並有內政部警政署國道公路警察局第八警察隊九十一年四月二十二
    日公警國八刑訴字第○九一○○○○五八二號函附卷可參，是以，不論員警究採
    何種方式舉發違規超速，自因其所屬單位層級、經費預算之不同而有異，惟不論
    係擇上開何種方式舉發超速違規，要屬警察機關執行勤務所得裁量之事項，不容
    受處分人任意指為違法或不當，是受處分人辯稱：本件員警攔檢之方式危險性甚
    高，顯有不當云云，亦無可採。
五、綜上所述，受處分人確有駕車行駛於高速公路違規超速之行為事證明確，原處分
    機關乃依前揭道路交通管理處罰條例第三十三條第一項規定裁處受處分人罰鍰三
    千元，固非無見，惟揆諸首開說明，行為人有違反道路交通管理處罰條例第三十
    三條第一項規定之行為者，尚須依同條例第六十三條第一項第一款規定併予記違
    規點數一點，本件原處分機關漏未於裁決書之處罰主文欄上記載併記受處分人違
    規點數一點（前揭裁決書參照），即難認為允洽，因而，原審法院以本件抗告人
    聲明異議雖無理由，惟原處分既有上開違誤，而將原處分予以撤銷，並依道路交
    通管理處罰條例第三十三條第一項、第六十三條第一項第一款及違反道路交通管
    理事件統一裁罰標準表之規定，裁處抗告人罰鍰三千元，並予以記違規點數一點
    ，認事用法，核無不合，抗告人抗告意旨仍執陳前詞，而指摘原裁定不當。為無
    理由，應予駁回。
據上論斷，應依道路交通案件處理辦法第二十六條、刑事訴訟法第四百十二條，裁定
如主文。
中        華        民        國  九 十 一  年     八     月　　十四　  日
                                  臺灣高等法院臺中分院刑事第四庭
                                        審判長法　官　洪　耀　宗
                        法　官　江　德　千
                                              法  官　劉　登　俊
右正本證明與原本無異。
不得再抗告。
                                              書記官　林  水  濱
中        華        民        國  九 十 一  年     八     月　　十五　  日
                                                                        Ｋ
